【裁判字號】    99,訴,665
【裁判日期】    990813
【裁判案由】    毒品危害防制條例
【裁判全文】
臺灣臺北地方法院刑事判決               99年度訴字第665號
公  訴  人  臺灣臺北地方法院檢察署檢察官
被      告  甲○○
上列被告因違反毒品危害防制條例案件，經檢察官提起公訴（99
年度毒偵字第1464號），本院判決如下：
    主  文
甲○○施用第一級毒品，累犯，處有期徒刑拾月；又施用第二級
毒品，累犯，處有期徒刑伍月。應執行有期徒刑壹年貳月。
    事  實
一、甲○○曾於民國88年間因違反毒品危害防制條例案件，經臺
    灣高等法院以89年度上更(一)字第845號判處有期徒刑7年8 月
    確定，經入監服刑，於96年5 月11日縮短刑期假釋出獄，假
    釋期間付保護管束，於96年10月11日保護管束期滿，未經撤
    銷假釋，其未執行之刑以已執行論；又於97年間因施用毒品
    案件，經依本院97年度毒聲字第171 號裁定令入勒戒處所觀
    察、勒戒後，認有繼續施用毒品之傾向，復依本院97年度毒
    聲字第771號裁定令入戒治處所施以強制戒治，經執行滿6月
    ，經評估認無繼續施以強制戒治之必要，於98年6月8日出所
    （另案接續執行徒刑），並由臺灣臺北地方法院檢察署（下
    稱臺北地檢署）檢察官於98年6 月13日以98年度戒毒偵字第
    141 號為不起訴之處分。詎甲○○猶未能戒除施用毒品惡習
    ，復於前開強制戒治執行完畢後5 年內，分別基於施用第一
    級毒品海洛因及第二級毒品甲基安非他命之犯意，為警於98
    年8月27日16時10分許，在其位於臺北市○○區○○路168巷
    2弄17號2樓之住處查獲其施用第一、二毒品案件，經移送臺
    北地檢署檢察官訊問，於98年8 月28日22時38分經檢察官諭
    知具保新台幣（下同）8,000 元，因覓保無著改諭令限制住
    居釋放後，至同年8 月31日19時35分前之時許，在某不詳處
    所，先後以不詳方法施用第一級毒品海洛因及第二級毒品甲
    基安非他命，嗣因案通緝，為警於同年8 月31日19時35分許
    ，在上址緝獲，經甲○○同意後由警採集其尿液送以氣相層
    析質譜儀法鑑定結果，呈安非他命、甲基安非他命及嗎啡陽
    性反應，而悉上情。
二、案經臺北市政府警察局萬華分局報告臺北地檢署檢察官偵查
    起訴。
    理  由
一、訊據被告甲○○於警詢、檢察官訊問及本院審理時均矢口否
    認有於前揭時、地施用第一級毒品海洛因及第二級毒品甲基
    安非他命犯行，辯稱：伊未曾施用第一級毒品海洛因，伊另
    於98年8 月27日為警查獲前之中午，在其上開住處曾施用第
    二級毒品甲基安非他命，然其前案施用第一、二級毒品犯行
    ，業經檢察官提起公訴，並經本院98年度訴字第1699號分別
    判處有期徒刑8月、4月，應執行有期徒刑11月確定等語。
二、經查：
  (一)被告於98年8 月27日16時10分為警查獲採尿前回溯26小時內
    之某時許，在某不詳所以不詳方法施用一級毒品海洛因，又
    於98年8 月27日中午某時許，在其位於臺北市○○區○○路
    168巷2弄17號2 樓之住處，將第二級毒品甲基安非他命置入
    玻璃球內點火燒烤吸其所產生煙霧之方式，施用第二級毒品
    甲基安非他命，嗣為警於98年8 月27日16時10分許，在上址
    當場查獲，該案被告所為施用第一、二級毒品之犯行，業經
    本院以98年度訴字第1669號分別判處有期徒刑8月、4月，應
    執行有期徒刑11月確定之事實，業經本院調取上開該案全卷
    核閱無訛，並有該案全卷影本及臺灣高等法院被告前案紀錄
    表1紙在卷可按，堪信屬實。
  (二)按海洛因於人體內可迅速代謝成6-乙醯嗎啡，然後轉變成嗎
    啡，根據Yong及Lik在Bulletin on Marcotics所發表之報告
    ，施用嗎啡、海洛因等藥物後1 小時，即可於尿液中檢出嗎
    啡成分，至於施用多久後仍可檢出相關成分，依據Cone及We
    lch發表於Journal of Analytical Toxicology（1991） 之
    報告，分別施用單一劑量3mg及6mg之海洛因，可檢測到6-乙
    醯嗎啡之期間平均約2.4至4.2小時，最久者不超過8 小時，
    即使施用更高劑量，在24小時或更短時間內，即無法檢出該
    成分，而可檢測到嗎啡之期間平均可達17至26小時；又依據
    Clarke’s Isolation and Identification of Drugs第3版
    記載，使用第一級毒品海洛因可代謝成嗎啡，且海洛因常見
    含有少量之6-乙醯可待因雜質成分，該成分可代謝成可待因
    或嗎啡，故施用海洛因後，尿液中有可能同時檢出嗎啡及可
    待因成分；另依文獻Disposition of Toxic Drugs andChem
    icals in Man一書第5 版之記述：服用可待因後，因為可待
    因可代謝成嗎啡，尿液中可待因與嗎啡之比值（嗎啡為分母
    ）在24小時內多大於1，在24小時至30小時之間常低於1，30
    小時後可能僅檢測到嗎啡成分，此經行政院衛生署管制藥品
    管理局（下稱管制藥品管理局）先後於92年3月10日、96年1
    月29日以管檢字第0920001495號、第0000000000號分別函示
    在案。另依據Clarke’s Analysis of Drugs andPoisins一
    書第3 版記述：施用甲基安非他命後24小時內，約有施用量
    之百分之70由尿液中排出，經人體可代謝出甲基安非他命原
    態及其代謝物安非他命；根據Disposition of Toxic Drugs
    and Chemicals in Man一書第5 版之記述，甲基安非他命於
    尿液中之半衰期為6-15小時，一般情況下，施用24小時內，
    以甲基安非他命原態排出可達施用劑量之百分之43，另百分
    之4-7代謝為安非他命排出；依Oyler等人發表於Clinical C
    hemistry之2002年報告，單次口服10毫克甲基安非他命後，
    最長可檢出時效之範圍為施用後22至66小時，另1 日口服10
    毫克甲基安非他命4 次，施用甲基安非他命後，最長可檢出
    時小之範圍為自最後1次施用後46至65小時，再者，1日口服
    10毫克甲基安非他命4次，連續施用7天，施用甲基安非他命
    最長可檢出時效之範圍為自最後1 次施用後27至55小時，亦
    經管制藥品管理局於97年11月27日以管檢字第0970011797號
    函示在案。
  (三)被告雖否認有施用第一級毒品海洛因犯行及於98年8 月28日
    22時38分經檢察官諭知具保8,000 元，因覓保無著改諭令限
    制住居釋放後，至同年8 月31日19時35分前之某時許，有施
    用第二級毒品甲基安非他命犯行，惟被告因案通緝，為警於
    同年8 月31日19時35分許，在上址緝獲，經甲○○同意後由
    警採集其尿液送以氣相層析質譜儀法鑑定結果，呈安非他命
    、甲基安非他命及嗎啡陽性反應一情，有台灣尖端先進生技
    醫藥股份有限公司98年9月9日濫用藥物檢驗報告（尿液檢體
    編號：034846號）及臺北市政府警察局偵辦毒品案件尿液檢
    體委驗單（採尿日期：98年8月31日）各1紙在卷可稽，足見
    被告於本件為警查獲前，確有施用第一級毒品海洛因及第二
    級毒品甲基安非他命之行為。
  (四)又被告辯稱其前案施用第一、二級毒品犯行，業經檢察官提
    起公訴，並經本院98年度訴字第1699號分別判處有期徒刑8
    月、4 月，應執行有期徒刑11月確定等語。惟被告前案為警
    查獲時，經警採集其尿液送以氣相層析質譜儀法鑑定結果，
    呈安非他命、甲基安非他命及嗎啡陽性反應一事，有該案卷
    內台灣尖端先進生技醫藥股份有限公司98年9月9日濫用藥物
    檢驗報告（尿液檢體編號：034832號）及臺北市政府警察局
    偵辦毒品案件尿液檢體委驗單（採尿日期：98年8 月27日）
    各1 紙在卷可證。又被告前案為警查獲採尿送請鑑定，其尿
    液中檢出安非他命、甲基安非他命及嗎啡之濃度分別為5960
    ng/m l、26280ng/ml、345ng/ml，而被告於本件為警查獲採
    尿送請鑑定，其尿液中檢出安非他命、甲基安非他命及嗎啡
    之濃度分別為7440ng/ml、46980ng/ml、330ng/ml ，有上開
    台灣尖端先進生技醫藥股份有限公司濫用藥物檢驗報告2 紙
    附卷可參，本院審酌前後2案為警查獲之時間相隔4日，然其
    先後2 次送驗尿液中之安非他命、甲基安非他命及嗎啡之濃
    度，並未呈現隨時間變化，經由人體正常代謝致濃度降低之
    現象，參酌上開管制藥物管理局關於第一級毒品海洛因及第
    二級毒品甲基安非他命施用後之代謝情況、時間及尿液中檢
    出代謝物質成分濃度變化等事項之函示內容，自可推知被告
    於前案為警查獲，經檢察官諭知限制住居釋放後，至本件為
    警查獲前，另有分別施用第一級毒品海洛因及第二級毒品甲
    基安非他命之犯行。
  (五)綜上所述，被告前開辯解顯不足採，本件事證明確，被告犯
    行洵堪認定。
三、查海洛因、甲基安非他命分別為毒品危害防制條例第2 條第
    2項第1款、第2 款所列之第一、二級毒品。又被告前因施用
    毒品案件，經強制戒治執行完畢後，於5 年內再為本件施用
    毒品犯行，自應依法論科。核被告所為，係犯毒品危害防制
    條例第10條第1項施用第一級毒品罪及同條第2項施用第二級
    毒品罪。其施用前、後持有第一級毒品海洛因及第二級毒品
    甲基安非他命之低度行為，應為其施用毒品之高度行為所吸
    收，均不另論罪。又被告係各別基於施用第一、二級毒品之
    犯意，分別施用第一級毒品海洛因及第二級毒品甲基安非他
    命，其犯意各別、行為互殊，應予分論併罰。再被告有如上
    所述之前案及執行資料，有前開臺灣高等法院被告前案紀錄
    表1紙存卷可考，其受徒刑之執行完畢後，5年以內故意再犯
    本件有期徒刑以上之罪，為累犯，應依刑法第47條第1 項之
    規定加重其刑。爰審酌被告曾經強制戒治執行完畢後，仍不
    知戒惕，無視於毒品對於自身健康之戕害及國家對於杜絕毒
    品犯罪之禁令，復施用毒品，惡性非輕，然所為施用毒品犯
    行僅戕害其自身，對於社會治安未生重大危害，再參酌其智
    識程度、生活狀況等一切情狀，分別量處如主文所示之刑，
    並定其應執行刑，以示懲儆。
據上論斷，依刑事訴訟法第299條第1項前段，毒品危害防制條例
第10條第1項、第2項，刑法第11條、第47條第1項、第51條第5款
，判決如主文。
本案經檢察官呂俊儒到庭執行職務
中    華    民    國    99    年    8     月    13    日
                  刑事第十八庭  審判長法  官  游士珺
                                      法  官  林芳華
                                      法  官  彭慶文
上正本證明與原本無異。
如不服本判決應於收受送達後10日內向本院提出上訴書狀，並應
敘述具體理由；其未敘述上訴理由者，應於上訴期間屆滿後20日
內向本院補提理由書（均須按他造當事人之人數附繕本）「切勿
逕送上級法院」。
                                      書記官  陳怡君
中    華    民    國    99    年    8     月    16    日
附錄法條：
毒品危害防制條例第10條
施用第一級毒品者，處 6 月以上 5 年以下有期徒刑。
施用第二級毒品者，處 3 年以下有期徒刑。

司法院資訊處製作；財團法人民間司法改革基金會備份。
